臺灣高等法院高雄分院刑事判決　　　　 96年度上訴字第744號
上　訴　人
即　被　告　丁○○
選任辯護人　單文程律師
上　訴　人
即　被　告　戊○○
　　　　　　　　　　（現於臺灣臺東監獄東成分監執行中，暫
　　　　　　　　　　　寄押於臺灣高雄監獄）
選任辯護人　江雍正律師
　　　　　　許乃丹律師
　　　　　　黃慧婷律師
上列上訴人因殺人未遂等案件，不服臺灣高雄地方法院93年度訴
字第3460號中華民國96年1 月19日第一審判決（起訴案號：臺灣
高雄地方法院檢察署93年度偵字第6144號、第9903號），提起上
訴，本院判決如下：
    主  文
原判決關於丁○○、戊○○部分撤銷。
丁○○、戊○○共同殺人未遂，各處有期徒刑伍年陸月，如附表
所示之物均沒收。又共同以非法方法剝奪人之行動自由，各處有
期徒刑拾月。各應執行有期徒刑陸年，如附表所示之物均沒收。
    事  實
一、丁○○、戊○○係兄弟關係，民國93年1月12日凌晨2時許，
    丁○○、戊○○、己○○、林溪田（綽號黑人，本案通緝中
    ）、謝榮駿（綽號強仔，業經原審判處有期徒刑6 月確定）
    ）、丙○○（綽號檸檬，業經原審判處有期徒刑6 月，嗣於
　　本院審理中撤回上訴確定）、鄭榮華（綽號芭樂）等人在高
　  雄市前鎮區○○○路205號地下一樓「粉紅知己KTV」飲酒後
    欲離去時，己○○、鄭榮華先行上樓，在前鎮區○○路與二
    聖路口，己○○見乙○○騎乘車牌號碼ZCD-510 號機車搭載
    甲○○經過該處，因故與乙○○發生口角，己○○竟將乙○○從機車上拉下，並徒手毆打乙○○臉部等處，致乙○○臉
    部受傷（傷害部分經乙○○撤回告訴，業經原審判決公訴不
    受理確定）。乙○○被打後逃跑，然因甲○○仍在現場，乃
    返回現場，並撥打行動電話欲找友人前來助陣，適丁○○、
    戊○○聽聞友人打架而由粉紅知己KTV（地下1樓）衝到現場
    ，見狀心生不滿，明知持槍朝人體射擊足以造成他人死亡之
    結果，竟仍共同基於殺人及持有制式手槍、改造90手槍及子
    彈之犯意聯絡，由丁○○持某成年人從KTV取出如附表編號1
    所示之制式手槍1枝（內已填裝子彈）朝乙○○射擊2槍（1
    槍擊中乙○○腹部，另1槍未擊中），戊○○則持某成年人
    從KTV 取出如附表編號2所示之改造90手槍1枝（內已填裝子
    彈），朝乙○○、甲○○射擊4槍（1槍擊中乙○○左手臂，
    另1槍擊中甲○○射右臀部，餘2槍未擊中），致乙○○受有
    槍傷合併結腸破裂及左手臂外傷之傷害，甲○○則受有右側
    臀部槍傷之傷害。丁○○等人見乙○○、甲○○受傷倒地後
    即各自逃逸，乙○○、甲○○則經送醫緊急救治始倖免於死
    。
二、戊○○與丁○○於上開槍擊事件之後，研商結果認此事係因
    己○○而起，應由己○○出面投案承擔所有罪名，乃於93年
    1月16日凌晨3時許，夥同林溪田、謝榮駿、丙○○等人趨車
    前往高雄市○○路大都會網咖找己○○，並要求己○○出面
    扛罪，己○○拒絕後，戊○○等人即將己○○強押上丙○○
    所駕駛之自小客車，並將己○○強押至高雄市小港區大坪頂
    ，戊○○並恐嚇己○○稱：二條路讓你選，一條是出面投案
    ，會安排家裡及律師的事，另一條是當場打死你，己○○受
    脅迫後迫於無奈乃允諾出面投案。同日凌晨6 時許，戊○○
    等人便將己○○押往小港區○○路克萊頌汽車旅館休息，預
    備當日上午再前往高雄縣政府警察局少年隊投案，詎同日上
    午8 時許，己○○因仍不願投案，趁戊○○等人不注意之際
    欲逃離該汽車旅館，被戊○○等人發現而攔下後，戊○○、
    丁○○、林溪田、謝榮駿、丙○○等人即分乘2 部自小客車
    將己○○強押至小港區大林埔某砂石場，推由林溪田、謝榮
    駿、丙○○等人分持球棒或徒手毆打己○○，至己○○表示
    同意投案為止，致己○○因此受有臉部擦傷、左手腫、左右
    膝擦傷、左小腿挫傷之傷害（傷害部分己○○撤回告訴，爰
    不另為不受理之諭知，詳後述）。同日下午1 時許，丁○○
    開車搭載己○○，攜帶上開制式手槍1 枝（含彈匣1 個）至
    高雄縣政府警察局少年隊，己○○並謊稱上開槍擊案為其所
    為。嗣己○○經轉送至高雄市政府警察局前鎮分局接受詢問
    時，供稱其並未開槍，係被戊○○等人強逼投案等情，警方
    始循線查悉上情。
三、案經高雄市政府警察局前鎮分局移送臺灣高雄地方法院檢察
    署檢察官偵查起訴。
    理  由
壹、證據能力方面
一、按被告以外之人於偵查中向檢察官所為陳述，除顯有不可信
    之情況者外，得為證據，刑事訴訟法第159 條之1 第2項 定
    有明文。偵查中對被告以外之人所為之偵查筆錄，或被告以
    外之人向檢察官所提之書面陳述，性質上均屬傳聞證據。惟
    現階段刑事訴訟法規定檢察官代表國家偵查犯罪、實施公訴
    ，依法其有訊問被告、證人及鑑定人之權，證人、鑑定人且
    須具結，而實務運作時，檢察官偵查中向被告以外之人所取
    得之陳述，原則上均能遵守法律規定，不致違法取供，其可
    信度極高，自得為證據。本件證人即被害人乙○○、甲○○
    於93年4月1日在檢察官偵查中所為之證述，證人鄭榮華於93
    年7月6日在檢察官偵查中之證述，性質上雖屬傳聞證據，惟
    係偵查中向檢察官所為之證述，並經具結，且無顯有不可信
    之情況，衡諸上開規定，自具有證據能力。
二、按證人、鑑定人依法應具結而未具結者，其證言或鑑定意見
    ，不得作為證據，刑事訴訟法第158條之3定有明文。同法第
    159條之1第2 項雖規定，被告以外之人於偵查中向檢察官所
    為之陳述，除顯有不可信之情況者外，得為證據。惟該被告
    以外之人（含共同被告、共犯、被害人、證人等），於偵查
    中向檢察官所為之陳述，性質上仍屬傳聞證據（審判外之陳
    述），然因檢察官依法有訊問被告、證人及鑑定人之權，證
    人、鑑定人且須「具結」，而檢察官向被告以外之人所取得
    之陳述，原則上均能遵守法律規定，不致違法取供，其可信
    性極高，為兼顧理論與實務，因而規定除顯有不可信之情況
    者外，得為證據（刑事訴訟法第159條之1立法理由參照）。
    從而被告以外之人於偵查中向檢察官所為之陳述，仍應依法
    具結，始有證據能力（ 最高法院94年度台上字第913號判決
    意旨參照）。查證人林溪田於偵查中向檢察官所為之陳述，
    未經檢察官以證人身份依法命其具結後再為證述，參以前揭
    說明，林溪田於偵查中之陳述因未能依法具結而不具證據能
    力。
三、次按被告以外之人（包括證人、鑑定人、告訴人、被害人及
    共同被告等）於檢察事務官、司法警察官或司法警察調查中
    所為之陳述，與審判中不符時，其先前之陳述具有較可信之
    特別情況，且為證明犯罪事實存否所必要者，得為證據，刑
    事訴訟法第159條之2定有明文。所謂「前後陳述不符」之要
    件，應就前後階段之陳述進行整體判斷，以決定其間是否具
    有實質性差異，惟無須針對全部陳述作比較，陳述之一部分
    有不符，亦屬之；而所謂「較可信之特別情況」之情形，亦
    應就前後陳述時之各種外部情況進行比較，以資決定何者外
    部情況具有可信性。若陳述係在特別可信之情況下所為，則
    虛偽陳述之危險性即不高，雖係審判外陳述，或未經被告反
    對詰問，仍得承認其有證據能力。經查：(一)證人即被害人甲○○、乙○○於警詢中就開槍射擊之人均指述明確，然渠等
    於原審審理時就開槍射擊之人則均證稱不記得等語（見原審
    二卷第60頁、原審一卷第514頁），前後證述並不一致；(二)
    證人即被害人己○○於警詢及原審審理中就被告戊○○有無
    出言恐嚇己○○乙節，前後證述亦不一致；(三)證人鄭榮華於
    警詢及原審審理中就被告丁○○是否有開槍乙情，前後證述
    亦不一致。本院審酌證人乙○○、甲○○、己○○、鄭榮華
    於警詢陳述時距事發時間較相近，記憶較為清晰，且於原審
    審理時又無抗辯遭警員以強暴、脅迫、利誘或其他不正方法
    取供之情形，況渠等於警詢時之陳述較無人情壓力，亦較無
    事後與被告串謀而故為迴護之可能，故證人乙○○、甲○○
    、己○○、鄭榮華於警詢中之證言乃出於任意自由、意識清
    楚、精神穩定情形下所為之陳述，客觀上具有較可信之特別
    情況，且亦為證明犯罪事實存否所必要，依上揭規定，渠等
    於警詢中之陳述，自均有證據能力。
四、另按被告以外之人於審判中有下列情形之一，其於檢察事務
    官、司法警察官或司法警察調查中所為之陳述，經證明具有
    可信之特別情況，且為證明犯罪事實之存否所必要者，得為
    證據：1.死亡者。2.身心障礙致記憶喪失或無法陳述者。3.
    滯留國外或所在不明而無法傳喚或傳喚不到者。4.到庭後無
    正當理由拒絕陳述者。經查，證人即共同被告林溪田於警詢
    中之陳述，就本案其他被告而言，雖係審判外之陳述，然其
    經原審依法傳拘均未能到庭，經原審於94年5 月17日以94年
    雄院貴刑貞緝字笫459 號發布通緝，復經臺灣高雄地方法院
    檢察署於94年8 月30日以94年雄檢博執峙緝字笫4466號發布
    通緝，於95年11月29日以95年雄檢博偵羽緝字笫8124號發布
    通緝，迄今仍尚未緝獲，此有原審94年5 月17日94年雄院貴
    刑貞緝字笫0459號通緝稿及臺灣高等法院被告前案紀錄表各
    1 份在卷可佐（見原審一卷第233 頁、本院卷第131 頁），
    而林溪田於警詢中之陳述，距離案發時間較近，記憶清晰，
    較不易受人情及外力干擾，且係林溪田自由意識下所為之陳
    述，是林溪田於警詢中之陳述，具有較為可信之情況，且為
    證明犯罪事實存否所必要，衡諸上開規定，應有證據能力。
五、末按被告以外之人於審判外之言詞或書面陳述，除法律有規
    定者外，不得作為證據，刑事訴訟法第159條笫1項定有明文
    。而上開條文所謂「法律另有規定者」係指同法第159條之1
    至第159條之5 及第206條等規定。經查，內政部警政署刑事
    警察局93年2 月24日刑鑑定第0000000000號槍彈鑑定書、93
    年2月17日刑鑑字第093001 2806號槍彈鑑定書、刑鑑字第09
    50090193、0950113263號函各1 份，固均係被告以外之人於
    審判外之書面陳述。然此乃法院及檢察官依刑事訴訟法第20
    8條第1項規定，囑託內政部警政署刑事警察局鑑定，內政部
    警政署刑事警察局依刑事訴訟法第208條第1項準用同法第20
    6條第1 項規定所出具之書面鑑定報告，屬刑事訴訟法第159
    條第1 項規定中之「法律另有規定」，則依上開規定之反面
    解釋，屬傳聞證據之例外，自均有證據能力。
貳、實體方面
一、訊據被告戊○○、丁○○均矢口否認有上開犯行，被告戊○○辯稱：案發當日伊係持改造手槍朝地上開槍，並無殺人之
    意，伊去找己○○是要勸他出面投案，是己○○自願與伊同
    行，伊沒有恐嚇及妨害己○○自由云云。被告丁○○辯稱：
    槍擊當時伊正在樓下結帳，並沒有持槍射擊被害人乙○○等
    人，且伊雖然有載己○○去投案，然係己○○自願與伊同行
    ，伊並沒有恐嚇及妨害己○○自由云云。經查：
  (一)犯罪事實一部分：
  1.上揭犯罪事實一之事實，業據證人即被害人乙○○於警詢中
    指述：當日我騎車牌號碼ZCD-510 號機車載女友甲○○下班
    ，途經高雄市○○路可利亞餐廳前，見路中間有 3、4 名男
    子在拉扯，我騎車經過時遭人毆打頭臉及用腳踢肚子，我便
    逃跑，此時甲○○被挾持住，我又回頭拉甲○○往高雄市○○路、和平路口逃跑，因甲○○跑的慢，在路口又被歹徒追
    上及挾持，歹徒叫我回來，其中1名男子持槍射我肚子1槍，
    致我倒地，然後又有1 名男子持1把銀色手槍向我開1槍未中
    ，又接著開1槍貫穿我的左手，然後他們又對我女友臀部開1
    槍，我與甲○○就往前跑躲在車旁報警。謝榮駿、己○○不
    是開槍射我的人，己○○是當日在高雄市○○路可利亞餐廳
    前攔下我，致我人車倒地及打我的人。經我當面指認，戊○○是當日對我左手肘開槍的人，丁○○就是對我腹部開槍之
    人，林溪田我沒有印象等語甚詳（見警一卷第22頁、第51至
    53頁）；其於原審審理時復證稱：我回去救我女朋友，就有
    人對我肚子開槍，我就倒下來，後來又有人對我的手開槍，
    當時向我開槍的人是1高1矮，而丁○○比較矮，己○○當日
    沒有持槍等語（見原審一卷第514至520頁）。另證人即被害
    人甲○○於警詢中陳述：於93年1月12日凌晨2時許，在高雄
    市○○路可利亞餐廳前，當時我男友乙○○騎乘機車經過，
    發現有1 男子站在路中間並伸手將我男友拉下，致人車倒地
    ，然後該名男子及他人毆打我男友，我男友便逃走，男友見
    我未跟上，便又回來拉著我往二聖、和平路口方向跑，此時
    其中1人抓住我，並叫我男友回來，我男友回頭後，其中1名
    男子往我男友肚子開了1至2槍（往肚子部位），接著另1 名
    男子又拿另1把槍往我男友開了1槍，此時我跑往男友處，有
    1男子對我臀部開了1槍，我們就往前逃跑，第1 個開槍射擊
    的人，身材矮小，當日我右臀部被開1 槍受傷，我男友肚子
    及手臂受傷。經我當場指認己○○體型與攔下我與乙○○共
    乘機車及打我男友之人相似。經我當面指認，戊○○是當日
    對我臀部開槍的人，丁○○我當日看到他拿1 支手槍向乙○○開槍，林溪田我沒有印象等語詳確（見警一卷第24頁、第
    54至57頁），其於93年4月1日檢察官偵查中亦結證稱：我男
    友乙○○騎車載我經過事發處，他們就把乙○○打下車，之
    後有1 矮矮的男子對乙○○開槍，後來又有一個比較高的對
    地上開了1 槍，我就趕快跑過去要救男友，結果又聽到2、3
    聲槍響我才發現我屁股中1 槍等語明確（見偵一卷第21頁背
    面至22頁）。
  2.證人鄭榮華於93年7月6日偵訊中證稱：案發當日槍擊案有看
    到，當時他們去結帳，伊先上樓，看到有人打騎機車之人，
    騎機車之人跑掉了，把他女友留在現場，之後那個人有折回
    來向女友拿手機，並且說要叫人過來打架，後來有人從樓下
    拿1個袋子上來，裡面有4把槍，其中有3 個人拿槍追出去，
    另1個拿槍的人未追出去，後來伊就聽到6、7聲槍聲。有1個
    人在伊面前拉槍機，那個人瘦瘦不高，應該是丁○○，另外
    2 個人從伊後面跑過去，伊未看清楚等語（見偵一卷第61至
    63頁），其於原審審理時更證稱：在警詢中說丁○○有在伊
    面前拉槍機等語，係屬實在，槍應該是黑色，有看到丁○○
    拿槍及持槍去追被害人等語（見原審二卷第75、76頁）。而
    被告丁○○、戊○○均坦承於案發當日有與己○○、林溪田
    、謝榮駿、丙○○、鄭榮華等人，至高雄市前鎮區○○○路
    205號地下一樓粉紅知己KTV飲酒，且被告戊○○亦坦承其於
    93年1月12日凌晨2時許，在高雄市○鎮區○○路粉紅知己KT
    V飲酒後欲離去時，有持槍射擊數發等情。
  3.扣案制式手槍1 枝（槍枝管制編號0000000000號）經送內政
    部警政署刑事警察局鑑驗結果，認係義大利BERETTA廠製92F
    S 型口徑9 MM制式半自動手槍，機械性能良好，可擊發同口
    徑制式子彈，認具殺傷力等情，有內政部警政署刑事警察局
    93年2月24日刑鑑定第0000000000號槍彈鑑定書1份在卷可稽
    （見偵一卷第38至41頁）；此外，復有扣押筆錄、扣押物品
    目錄表、內政部警政署刑事警察局93年2月17日刑鑑字第093
    0012806號槍彈鑑定書、刑鑑字第0950090193、095011 3263
    號函、高雄市政府警察局重大刑案通報單、乙○○、甲○○
    高雄醫學大學附設中和紀念醫院診斷證明書各1 份在卷可稽
    （見警一卷第23、113、115頁、偵一卷第100 頁、原審一卷
    第362至375頁、第434、453頁）。
  4.被告戊○○雖辯稱：案發當日伊係持改造手槍朝地上開槍，
    並無殺人之故意云云。惟查，被害人乙○○於案發當日係遭
    被告丁○○及戊○○分持手槍射擊「腹部」及「左手臂」，
    而受有「槍傷合併結腸破裂及左手臂外傷」，被害人甲○○
    係遭被告戊○○持槍射擊右側臀部，而受有「右側臀部槍傷
    」等情，業據證人即被害人乙○○於警詢、原審審理時，及
    證人即被害人甲○○於警詢、檢察官偵查中證述在卷，已詳
    如上述，並有高雄醫學大學附設中和紀念醫院診斷證明書2
    份在卷可稽（見警一卷第23頁、偵一卷第100頁 ）。又由乙○○腹部取出之彈頭1 顆及現場扣案已擊發之口徑9MM彈殼2
    顆，經送內政部警政署刑事警察局鑑驗結果，認係已擊發口
    徑9MM銅包衣彈頭及口徑9MM制式彈殼，上開彈頭及制式彈殼
    2 顆，經比對彈頭來復線紋線及彈殼之彈底特徵，認均係由
    扣案9MM制式手槍所擊發；另由甲○○（ 鑑定書內誤載為沈
    玉霞）臀部取出之彈頭1顆及現場另扣案彈殼4顆，認係已擊
    發之土造金屬彈頭及已擊發之玩具金屬彈殼，且上開彈殼4
    顆尺寸大小與扣案9MM 制式手槍適用子彈之彈殼不符，非由
    扣案制式手槍所擊發等情，有內政部警政署刑事警察局93年
    2 月17日刑鑑字第0930012806號鑑定書、刑鑑字第09500901
    93號、0950113263號函各1份在卷可佐（見原審一卷第362至
    374頁、第434頁、453頁 ）。是綜合上開證據資料相互佐證
    以觀，足認案發當日至少有2枝手槍，其中1枝手槍即為扣案
    如附表編號1 所示之制式手槍，且持制式手槍之人於當日射
    擊2發，1發確定射中乙○○腹部。再佐以被害人乙○○、甲○○上開指述第1 個開槍的人射中乙○○腹部，身材較為矮
    小，第2 個開槍的人射中乙○○左手臂及甲○○右臀部，身
    材較為高大，而被告丁○○自承其身高163 公分，體重55公
    斤，被告戊○○自承其身高178 公分，體重90公斤（見本院
    卷第117 頁），暨被告戊○○供承其當日係持改造手槍射擊
    數槍等情，自堪認案發當日應係由被告丁○○持扣案制式手
    槍射擊乙○○腹部，而被告戊○○則係持改造手槍射擊被害
    人乙○○左手臂及被害人甲○○右臀部。是被告戊○○辯稱
    ：其係朝地上開槍云云，顯與上開事證不符，為犯後卸責之
    詞，不足採信。又槍械之殺傷力極大，持槍近距離向人體射
    擊，極有可能造成死亡之結果，此乃一般通常智識之人依通
    常經驗法則均明知並可預見之事，被告戊○○、丁○○既明
    知持槍朝人體射擊足以造成他人死亡之結果，竟仍分別持槍
    朝被害人乙○○、甲○○射擊，致乙○○、甲○○分別受有
    如前所述之傷勢，被告戊○○、丁○○有共同殺人之犯意聯
    絡，實屬明確灼然，被告戊○○上開所辯，自非可採。
  5.被告丁○○雖辯稱：槍擊當時伊在樓下結帳，沒有持槍射擊
    被害人乙○○等人云云。惟查：
    (1)被害人乙○○於案發當日係遭「被告丁○○」及戊○○分
      持手槍射擊腹部及左手臂，而受有「槍傷合併結腸破裂及
      左手臂外傷」等情，業據證人即被害人乙○○於警詢、原
      審審理時，及證人甲○○於警詢、偵訊時陳述詳確在卷，
      已如上述，並有乙○○之高雄醫學大學附設中和紀念醫院
      診斷證明書1 份在卷可稽（見警一卷第23頁）。又案發當
      日，被害人乙○○走向女友甲○○拿行動電話，打給朋友
      時並大聲說要打架了，後來有人從樓下拿1 個袋子上來，
      瘦瘦不高之男子即被告丁○○拿出手槍並拉槍機，從證人
      鄭榮華面前經過跑向對面車道過去追被害人乙○○等人，
      之後鄭榮華就聽到6、7聲槍聲等情，業據證人鄭榮華於93
      年7月6日檢察官偵查中證述詳確在卷（見偵一卷第61、62
      頁）。再者，案發當日槍擊事件發生後，被告林溪田、戊○○、謝榮駿係搭乘被告丁○○自用小客車離開現場，且
      上開槍擊事件並經東森新聞台報導，被告林溪田更聽到風
      聲警方在找林溪田等人，即夥同「丁○○」、「戊○○」
      一同逃亡，並藏匿於台中許姓友人家中，及被告丁○○嗣
      後係於93年3月18日晚上8時45分許，在高雄市○○路與忠
      孝路口，與被告戊○○、林溪田（綽號黑人）經警「一同
      拘捕查獲」等情，亦分據被告丁○○及共同被告林溪田於
      警詢中供承甚詳（見警一卷第13至15頁、第17頁反面），
      是被告丁○○苟無參與本件犯行，則其何須與被告戊○○
      等人一同逃亡？
    (2)員警於案發後之93年1 月29日曾將被告謝榮駿、己○○經
      被害人乙○○、甲○○指認是否開槍之人，證人乙○○、
      甲○○均證稱：不是謝榮駿、己○○開槍射擊等語（見警
      一卷第52、53、56、57頁），而之後被告丁○○、戊○○
      、林溪田3人於93年3月18日一同為警拘獲，並經警於翌日
      即93年3 月19日下午即請被害人乙○○、甲○○到警局指
      認被告丁○○、戊○○、林溪田等3 人，被害人乙○○、
      甲○○均一致指述案發當日乙○○係遭「被告丁○○」持
      手槍射擊「腹部」，遭被告戊○○持槍射擊左手肘，對林
      溪田沒有印象等語詳確（見警一卷第22、24頁）。又乙○○、甲○○上開指述，與甲○○於93年1月12日第1次警詢
      時陳述第1個持槍射擊者身材矮小等語（ 見警一卷第54頁
      背面）情節一致；亦核與證人鄭榮華上開證述瘦瘦不高之
      男子即被告丁○○持槍拉槍機追被害人乙○○等人之情節
      相符。復佐以被告丁○○於槍擊案發後，與被告戊○○、
      林溪田一同逃亡及為警查獲等情，自堪認被告丁○○於案
      發當日確有持槍對乙○○腹部射擊之事實，是被告丁○○
      上開所辯：槍擊當時，伊在樓下結帳，沒有持槍射擊被害
      人乙○○等人云云，顯係犯後卸責之詞，不足採信。
    (3)至證人楊筱筑於原審審理時雖證稱：案發當日伊在櫃台向
      丁○○收錢，結帳花了3至5分鐘云云。惟查，證人楊筱筑
      於案發後不久之93年1 月14日警詢時係陳述：當日消費新
      臺幣28,000元，由1位年輕高高（170幾公分）瘦瘦，未戴
      眼鏡，非短髮之男子至櫃台付現等語（見警一卷第69頁反
      面），而被告丁○○身高163公分，體重55 公斤，身材矮
      瘦，已如上述，並非身材「高高（ 170幾公分）」之人，
      是證人楊筱筑先後陳述結帳之人已非一致，則被告丁○○
      當日是否為結帳之人，已非無疑。況證人楊筱筑並未證述
      結帳後，上開槍擊事件已結束，從而，證人楊筱筑上開證
      述，自不足採為被告丁○○未為槍擊被害人乙○○之有利
      證據。
    (4)至鄭榮華於原審審理時雖曾證稱：丁○○當日沒有拿槍云
      云，然其於同次期日嗣後已證稱：在警詢中說丁○○有在
      我面前拉槍機等語，係屬實在，現在是因為時間比較久了
      不記得等語（見原審二卷第75頁）。又證人鄭榮華於原審
      作證時（96年1月5日），距案發之時已近3 年，難免因時
      間經過記憶淡忘而有證述先後差異或矛盾之情，自不得據
      此即認其證述先後不一，均不足採信，而仍得由本院斟酌
      其他證據，在合理比較取捨後，就供述證據之一部認為真
      實可信者，予以採取。
  6.綜上，被告戊○○、丁○○上開所辯，均為事後卸責之詞，
    不足採信，渠等確有犯罪事實一所載持槍射擊被害人乙○○
    、甲○○之事實，事證明確，渠等犯行均堪以認定。
  (二)犯罪事實二部分：
  1.93年1月16日凌晨3時許，被告戊○○、丁○○夥同被告謝榮
    駿、丙○○、林溪田等人，趨車前往高雄市○○路大都會網
    咖找到被害人己○○，並搭載己○○先後前往高雄市小港區
    大坪頂、克萊頌汽車旅館、小港區大林埔砂石場等地，被告
    謝榮駿、丙○○及林溪田有毆打己○○，致己○○受有臉部
    擦傷、左手腫、左右膝擦傷、左小腿挫傷之傷害，嗣於同日
    下午1時許，己○○即攜帶制式手槍1枝至高雄縣政府警察局
    少年隊投案等情，為被告戊○○、丁○○、丙○○、謝榮駿
    於原審及本院審理時所坦認（見原審卷第289頁、本院卷第5
    1、52頁、第118頁）。
  2.被害人己○○於警詢中指訴：93年1 月16日我在高雄大都會
    網咖，被偉仔（戊○○）、強仔（謝榮駿）、檸檬（丙○○
    ）、黑人（林溪田）4人，駕駛1台白色三菱汽車，「強押」
    到小港區大坪頂，在車上時，他們說警方已鎖定我要我出來
    頂替這件槍擊殺人案件，我本身不願意，然後戊○○他們說
    有兩條路讓我選，看是他們現在將我打死，或者我出來頂替
    ，他們會幫我安排；到了凌晨6 時，他們又「強押」我到小
    港區○○路克萊頌汽車旅館111 號房休息；早上8 時許，我
    利用他們不注意時偷跑被發現，他們就把我押至小港區大林
    埔一處砂石場毆打我等語甚詳（見警一卷第39、40頁）。且
    被害人己○○一開始在網咖碰面時並非自願上車，在車上被
    告戊○○有叫己○○去鳳山投案，己○○有跟戊○○等人說
    父母親生病想要回家，然己○○到投案前都沒有回家過。當
    日後來去克萊頌旅館時己○○有看到被告丁○○，且曾趁機
    逃跑，另被告丁○○、戊○○、謝榮駿、林溪田、丙○○等
    人均有到大林埔砂石場，在砂石場時己○○有遭被告謝榮駿
    、丙○○、林溪田分持球棒及徒手打傷，而當時被告戊○○
    、丁○○就在旁邊等情，亦經證人即被害人己○○於原審審
    理時證述綦詳在卷（見原審一卷第520 至533 頁）。此外，
    被害人己○○於93年1 月16日確遭毆打致受有臉部擦傷、左
    手腫、右膝擦傷、左小腿挫傷等傷害乙節，亦有93年1 月16
    日大東醫院乙種診斷證明書1 份在卷可稽（見警一卷第50頁
    ）。
  3.犯罪事實一之槍擊案發生後，經被告謝榮駿朋友在網咖找到
    被害人己○○，被告丁○○、戊○○、謝榮駿、丙○○、林
    溪田等人即去找己○○，且係搭丁○○及丙○○所駕自用小
    客車前往，並共同提議要己○○出面投案等情，業據共同被
    告林溪田於警詢中供承在卷（見警一卷第14頁反面）。又被
    害人乙○○於案發當日係遭被告「丁○○」、「戊○○」分
    持手槍射擊腹部及左手臂，被害人甲○○係遭被告「戊○○
    」持槍射擊右側臀部，己○○並非持槍射擊乙○○、甲○○
    之人等情，已詳如上述（參犯罪事實一部分）。而己○○於
    案發當日並未持有任何手槍之事實，亦據證人乙○○、鄭榮
    華於原審審理時證稱明確在卷（ 見原審一卷第520頁、原審
    二卷第77頁）。被害人己○○於案發當日，既未持有任何手
    槍，亦未持槍射擊被害人乙○○、甲○○，上開槍擊殺人案
    係被告戊○○、丁○○所為，則衡諸經驗法則，被害人己○○若非遭強暴、脅迫等緣故，自無持扣案制式手槍向警方謊
    稱係其持槍射傷乙○○、甲○○，而自陷己身牢獄之災之理
    。職是，被害人己○○上開於高雄市政府警察局前鎮分局之
    警詢筆錄及原審審理時證述其原本不願意投案，因遭被告戊○○等人逼迫毆打才持扣案制式手槍投案等情，核與事實及
    經驗法則相符，自堪採信。
  4.被害人己○○於93年1月16日下午1時許，攜帶扣案制式手槍
    1枝（含彈匣1個）至高雄縣政府警察局少年隊投案時業已受
    傷，且其身上所受傷勢，係於投案前之當日上午，在高雄市
    小港區大林埔某砂石場，遭共同被告謝榮駿、丙○○及林溪
    田等人分持球棒或徒手毆打而致等情，為被告戊○○等4 人
    所坦認。惟被害人己○○於高雄縣政府警察局少年隊製作第
    1 次警詢筆錄時，經員警發現被害人己○○受傷，被害人己○○竟稱：是我騎車前來向警方自首時，途中不慎跌倒受傷
    云云（見警一卷第29頁 ），顯見被害人己○○之第1次警詢
    之陳述（陳稱係其持槍射傷乙○○、甲○○及其所受之傷係
    自行不慎跌倒等語）諸多不實，確有頂替及隱瞞被告戊○○
    等人犯行。
  5.再者，被害人己○○若於高雄市○○路大都會網咖時即「自
    願」向警投案頂替所有犯行，則時值半夜凌晨，被告戊○○
    、丙○○、謝榮駿、林溪田等人即可各自解散回家休息，被
    告戊○○等人又何須在市區駕車繞行後駕車前往大坪頂？又
    在克萊頌汽車旅館時被害人己○○復再次表示不願投案之意
    而趁隙逃脫，則被告戊○○等人於找到被害人己○○後，又
    強押被害人己○○至高雄市小港區大林埔砂石場並加以毆打
    成傷，若謂渠等無妨害自由之意，孰人能信？復佐以被害人
    己○○於遭打傷後，亦未就醫或返家休息或探視生病父母，
    即於當日（93年1月16日）下午1時許，與被告丁○○、林溪
    田、戊○○等人一同持扣案制式手槍向少年隊自首謊稱係其
    開槍射傷被害人乙○○、甲○○等情，自堪認被害人己○○
    於警詢所述：第1 次警詢筆錄不實在，是因為我被戊○○等
    人強押逼迫，所以才前往高雄縣少年警察隊自首投案。於93
    年1 月16日凌晨，我在高雄大都會網咖，被偉仔（戊○○）
    、強仔（謝榮駿）、檸檬（丙○○）、黑人（林溪田）4 人
    ，駕駛1 台白色三菱汽車，「強押」到小港區大坪頂；在車
    上時，他們說警方已鎖定我要我出來頂替這件槍擊殺人案件
    ，我本身不願意，然後戊○○他們說有兩條路讓我選，看是
    他們現在將我打死，或者我出來頂替，他們會幫我安排；到
    了凌晨6 時，他們又「強押」我到小港區○○路克萊頌汽車
    旅館111號房休息。早上8時許，我利用他們不注意偷跑被發
    現；他們就把我押至小港區大林埔一處砂石場毆打我，於同
    日下午1 時許，押我至高雄縣少年警察隊，並攜帶作案槍枝
    投案等語，確屬實情。被告戊○○、丁○○及丙○○、謝榮
    駿、林溪田等人有共同剝奪被害人己○○之行動自由而強押
    脅迫被害人己○○投案，實屬灼然甚明。是被告戊○○等人
    上開所辯，均為犯後卸責之詞，不足採取。
  6.綜上，被告戊○○、丁○○上開所辯，均為事後卸責之詞，
    不足採信，渠等確有犯罪事實二所載剝奪被害人己○○行動
    自由，並恐嚇、毆打傷害被害人己○○之事實，事證明確，
    渠等犯行均堪以認定。
二、按被告行為後，槍砲彈藥刀械管制條例於94年1 月26日修正
    公布，並於同年月28日生效，修正後該條例將第11條刪除，
    並將原第11條第4 項之規定移置第8 條第4 項，修正前第11
    條第4 項原規定「未經許可，持有、寄藏或意圖販賣而陳列
    第1 項所列槍砲者，處1 年以上7 年以下有期徒刑，併科新
    臺幣700 萬元以下罰金」，修正後第8 條第4 項規定「「未
    經許可，持有第4 條第1 項第1 款所定其他可發射金屬或子
    彈具有殺傷力之各式槍砲者，處3 年以上10年以下有期徒刑
    ，併科新臺幣700 萬元以下罰金」，比較結果，以修正前第
    11條第4 項之規定較有利於被告，依刑法第2 條第1 項前段
    規定，自應適用修正前槍砲彈藥刀械管制條例第11條第4 項
    之規定予以論處。又槍砲彈藥刀械管制條例第7條第4項未經
    許可持有手槍及第12條第4 項未經許可持有子彈之規定並未
    修正，此部分無新舊法比較之問題，自應適用修正後槍砲彈
    藥刀械管制條例第7條第4 項、第12條第4項之規定予以論處
    。復按意思之聯絡並不限於事前有所謀議，即僅於行為當時
    有共同犯意之聯絡者，亦屬之，且其表示之方法，亦不以明
    示通謀為必要，即相互間有默示之合致，亦無不可（最高法
    院73年台上字第2364號判例意旨參照）。經查，被告戊○○
    、丁○○因聽聞友人與他人打架，而由粉紅知己KTV（地下1
    樓）衝到現場時，因被害人乙○○撥打行動電話要找人過來
    打架，被告戊○○、丁○○見狀遂心生不滿，明知持槍朝人
    體射擊足以造成他人死亡之結果，竟分持某成年人從KTV 取
    出之改造90手槍及制式手槍各1 枝（內均已填裝子彈）追逐
    乙○○、甲○○，並於追逐中朝乙○○、甲○○射擊數槍以
    達殺人目的，致乙○○「腹部」及「左手臂」各中1 槍、甲○○「右側臀部」中1 槍，是被告戊○○、丁○○就上開持
    槍（含彈）及殺人之犯行，彼此間有犯意聯絡及行為分擔甚
    為明顯。
三、核被告戊○○、丁○○所為，均係犯槍砲彈藥刀械管制條例
    第7條第4項未經許可持有手槍罪、12條第4 項未經許可持有
    子彈罪、修正前槍砲彈藥刀械管制條例第11條第4 項未經許
    可持有其他可發射子彈具有殺傷力之槍枝罪、刑法第271 條
    第2項、第1項殺人未遂罪、第302條第1項剝奪他人行動自由
    罪。按刑法第302條第1 項、第304條第1項及第305條之罪，
    均係以人之自由為其保護之法益，而刑法第302條第1項之罪
    所稱之非法方法，已包括強暴、脅迫或恐嚇等一切不法手段
    在內，因之，如以非法方法剝奪他人行動自由行為繼續中，
    再對被害人施加恐嚇，或以恐嚇之手段迫使被害人行無義務
    之事；則其恐嚇之行為，仍屬於非法方法剝奪行動自由之部
    分行為，應僅論以刑法第302條第1項之罪，無另成立同法第
    304條或第305條之罪之餘地（ 最高法院89年度台上字第780
    號判決意旨參照）。被告戊○○等人將己○○強押至高雄市
    小港區大坪頂後，被告戊○○再對己○○施以恐嚇，則其恐
    嚇之行為，仍屬於非法方法剝奪行動自由之部分行為，應僅
    論以刑法第302條第1 項之妨害自由罪，無另成立刑法第305
    條之罪之餘地。被告戊○○、丁○○就就犯罪事實一之未經
    許可持有手槍、未經許可持有其他可發射子彈具有殺傷力之
    槍枝、未經許可持有子彈、殺人未遂犯行，有犯意聯絡及行
    為分擔，皆為共同正犯；被告戊○○、丁○○與林溪田、謝
    榮駿、丙○○就犯罪事寶二之剝奪他人行動自由罪犯行，有
    犯意聯絡及行為分擔，皆為共同正犯（刑法第28條共犯修正
    施行前規定「2 人以上共同實施犯罪之行為者，皆為正犯」
    ，修正施行後規定「2 人以上共同實行犯罪之行為者，皆為
    正犯」，修法後將完全未參與犯罪行為之實行之陰謀共同正
    犯及預備共同正犯刪除；而被告2 人對於犯罪事實一之犯行
    有犯意聯絡及行為分擔，被告2 人與林溪田、謝榮駿、丙○○就犯罪事實二之犯行，有犯意聯絡及行為分擔，均屬實行
    之正犯，不論依修正前之刑法第28條，或修正後之刑法第28
    條之規定，均構成共同正犯，自不生新舊法比較之問題，應
    逕依修正後之刑法第28條，論以共同正犯）。公訴意旨漏未
    敘及被告戊○○、丁○○就上開所有罪名均構成共同正犯，
    而僅論以被告戊○○係犯槍砲彈藥刀械管制條例第7條第4項
    、第12條第4項、第271條第2項、第1項、第302條第1項之罪
    ；被告丁○○係犯修正前槍砲彈藥刀械管制條例第11條第4
    項、槍砲彈藥刀械管制條例第12條第4 項、第271條第2項、
    第1項、第302條第1項之罪，尚有疏漏。被告2人行為後，94
    年1月7日修正公布之刑法，自95年7月1日施行，刑法第55條
    關於想像競合犯之規定，增訂「但不得科以較輕罪名所定最
    輕本刑以下之刑」之但書規定，惟此僅係科刑之限制，為法
    理之明文化，非屬法律之變更，即無法律修正比較適用之問
    題（最高法院95年5月23日、95年11月7日刑事庭會議決議參
    照），是被告戊○○、丁○○就所犯未經許可持有手槍、未
    經許可持有其他可發射子彈具有殺傷力之槍枝、未經許可持
    有子彈罪，均係以一行為同時觸犯上開數罪名，均為想像競
    合犯，均應依刑法第55條規定從一重之未經許可持有手槍罪
    處斷。按行為人基於一個意思決定，而為一行為，在刑法上
    評價為一罪，而所謂「一個意思決定」、「一行為」，則係
    以社會上一般人合理的經驗認知為判斷標準（參閱許玉秀，
    一罪與數罪的理論與實踐(二)，台灣本土法學，第79期，95年
    2月，第191-196頁）。經查，被告戊○○、丁○○因聽聞友
    人與他人打架，而由粉紅知己KTV（地下1樓）衝到現場時，
    因被害人乙○○撥打行動電話要找人過來打架，被告戊○○
    、丁○○見狀心生不滿，遂共同基於殺害被害人乙○○、甲○○之犯意，於上開時、地，由被告丁○○持制式手槍朝乙○○射擊2槍（1槍擊中乙○○腹部，另1 槍未擊中），被告
    戊○○則持某成年人從KTV取出如附表編號2所示之改造90手
    槍1枝（內已填裝子彈），朝乙○○、甲○○射擊4 槍（1槍
    擊中乙○○左手臂，另1槍擊中甲○○射右臀部，餘2槍未擊
    中），致乙○○受有槍傷合併結腸破裂及左手臂外傷之傷害
    ，甲○○則受有右側臀部槍傷之傷害；被告2 人共同基於殺
    害乙○○、甲○○之犯意，於密切接近之時地持槍射殺乙○○、甲○○，依社會上一般人合理之經驗認知，應可認係刑
    法意義上的一行為，在刑法上可評價為刑法第55條想像競合
    犯之裁判上一罪。又被告2 人已著手於殺害乙○○、甲○○
    行為之實行，而未達致死亡之結果，為未遂犯，爰依刑法第
    25條第2 項之規定減輕其刑（刑法就一般未遂犯之成立要件
    及處罰效果，原分別規定於刑法第25條第1 項、第26條前段
    ，95年7月1日修正施行之新法將刑法第26條前段規定，改列
    刑法第25條第2 項後段，僅涉及條文條項調整，其成立要件
    及處罰效果則無變更，自不生新舊法比較之問題，應逕依修
    正後刑法第25條第2 項之規定減輕其刑。又被告行為後，刑
    法已於94年2 月2 日修正公布，自95年7 月1 日施行，而被
    告所犯殺人未遂罪，其法定本刑為死刑或無期徒刑部分，被
    告行為時在舊刑法，依舊刑法第64條第2 項規定：死刑減輕
    者，為無期徒刑，或15年以下12年以上有期徒刑，新刑法則
    規定：死刑減輕者，為無期徒刑；舊刑法第65條第2 項規定
    ：無期徒刑減輕者，為7 年以上有期徒刑，新刑法則規定無
    期徒刑減輕者，為20年以下15年以上有期徒刑。經比較新舊
    法結果，以舊法較有利被告，依刑法第2 條第1 項前段之規
    定，自應適用較有利於被告之行為時法律，即修正前刑法第
    64條第2 項、第65條第2 項規定減輕之）。被告戊○○、丁○○就上開所犯持有手槍、殺人未遂2 罪間，均有方法、目
    的之牽連犯關係，均應依修正前刑法第55條牽連犯之規定，
    從一重之殺人未遂罪處斷（被告2 人行為後，94年1 月7日
    修正公布之刑法，自95年7 月1 日施行，修正後之刑法刪除
    第55條關於牽連犯之規定；本件被告2 人所犯上開各罪具有
    牽連犯之關係，依修正前即行為時之規定，應從一重之殺人
    未遂罪處斷；依修正後之刑法既已刪除牽連犯之規定，則所
    犯上述各罪應依數罪併罰之規定分論併罰，比較新舊法之規
    定，修正後之規定並非較有利於被告，依刑法第2 條第1 項
    之規定，應適用行為時之法律，即仍應適用修正前刑法第55
    條之規定論以牽連犯）。被告戊○○、丁○○就上開所犯殺
    人未遂、剝奪他人行動自由2 罪，均犯意各別，行為互殊，
    犯罪構成要件不同，爰均予分別論處，合併處罰。
四、原審據以論處被告丁○○、戊○○罪刑，固非無見。惟查：
    (一)被告2 人持槍射殺被害人乙○○、甲○○未遂之行為，係
    以一行為觸犯2 個殺人未遂罪，為想像競合犯，應依刑法第
    55條規定，從一重處斷，原判決認被告2 人上開殺害被害人
    乙○○、甲○○未遂之行為，時間緊接，方法相同，所犯復
    為構成要件相同之罪名，顯均係基於概括犯意反覆為之，均
    應依修正前刑法第56條連續犯規定論以一罪，尚有未洽。(二)
    被告2 人強押被害人己○○剝奪其行動自由後，因己○○仍
    不願投案，且趁被告等人不注意之際欲逃離該汽車旅館，被
    告2人乃憤而將己○○毆打受傷，足認被告2人以強暴之方法
    剝奪己○○之行動自由時，並未以傷害己○○為剝奪其行動
    自由之強暴方法，係嗣後己○○因不願投案欲趁隙逃離時，
    為被告2 人發現，始遭被告2人毆打成傷，足認被告2人之傷
    害犯行乃另行起意為之，並非妨害自由之部分行為，原判決
    認被告2 人上開傷害犯行係妨害自由之部分行為，不另論罪
    ，亦有未合（詳後述）。被告丁○○、戊○○上訴意旨否認
    犯罪，而指摘原判決不當，雖無理由，惟原判決既有上揭可
    議之處，即屬無可維持，自應由本院將原判決關於被告丁○○、戊○○部分撤銷改判。審酌被告2 人僅因細故即公然持
    槍射擊被害人乙○○、甲○○，造成乙○○、甲○○分別受
    有事實欄所載傷勢，經緊急送醫救治始倖免於死，被告2 人
    犯後又糾眾（夥同共同被告謝榮駿、丙○○、林溪田等人）
    共同剝奪被害人己○○行動自由，強逼被害人己○○持槍頂
    罪欲脫免自身罪責，惡性非輕，犯後復均飾詞否認犯行，未
    見悔意，惟被告業與被害人乙○○、甲○○達成和解，賠償
    新臺幣60萬元，有和解書1 紙在卷可稽（見本院卷第126 頁
    ），被害人己○○亦表示不對被告2 人提出告訴（見警一卷
    第46頁反面、原審一卷第188 頁），及渠等犯罪之動機、目
    的、智識程度（被告2 人均高職畢業）、與被害人之關係等
    一切情狀，爰分別量處如主文所示之刑，並分別定其應執行
    之刑（刑法第51條業於94年1 月7 日修正公布，並於95年7
    月1 日施行，修正前刑法第51條規定：「數罪併罰，分別宣
    告其罪之刑，依左列各款定其應執行者：」其中第5 款規定
    ：「宣告多數有期徒刑者，於各刑中之最長期以上，各刑合
    併之刑期以下，定其刑期。但不得逾20年。」，修正後刑法
    第51條第5 款規定：「宣告多數有期徒刑者，於各刑中之最
    長期以上，各刑合併之刑期以下，定其刑期。但不得逾30年
    。」，本件被告2 人應執行之刑並未逾20年，對被告2 人而
    言，並無利與不利之情形，自不生新舊法比較之問題，應逕
    依修正後刑法第51條第5 款定其應執行之刑），藉資懲儆。
    扣案如附表編號1 所示之制式手槍1 枝（含彈匣1 個），具
    殺傷力，係槍砲彈藥刀械管制條例所規定未經許可不得持有
    之違禁物，不問屬於犯人與否，應依刑法第38條第1 項第1
    款規定，宣告沒收。至如附表編號2 所示改造90手槍1 枝，
    雖未扣案，然既可擊發子彈射傷被害人乙○○、甲○○，自
    堪認具殺傷力，而屬槍砲彈藥刀械管制條例所規定未經許可
    不得持有之違禁物，復無確切證據證明確已滅失，是上開改
    造手槍1 枝，不問屬於犯人與否，仍應依刑法第38 條 第1
    項第1 款規定予以宣告沒收。
參、不另為不受理諭知部分
一、公訴意旨另謂：被告丁○○、戊○○研商後認槍擊事件係因
    己○○而起，應由己○○出面投案承擔所有罪名，乃於93年
    1月16日凌晨3時許，夥同林溪田、謝榮駿、丙○○等人要求
    己○○出面扛罪，己○○拒絕後，被告戊○○等人即將己○○強押至高雄市小港區大坪頂，被告戊○○並恐嚇己○○稱
    ：二條路讓你選，一條是出面投案，會安排家裡及律師的事
    ，另一條是當場打死你，己○○受脅迫後迫於無奈乃允諾出
    面投案。同日凌晨6 時許，被告戊○○等人便將己○○押往
    小港區○○路克萊頌汽車旅館休息，預備當日上午再前往高
    雄縣政府警察局少年隊投案，詎同日上午8 時許，己○○因
    仍不願投案，趁被告戊○○等人不注意之際欲逃離該汽車旅
    館，被被告戊○○等人發現而攔下後，被告戊○○等人即分
    乘2 部自小客車，將己○○強押至小港區大林埔某砂石場，
    推由林溪田、謝榮駿、丙○○等人分持球棒或徒手毆打己○○至己○○表示同意投案為止，致己○○因此受有臉部擦傷
    、左手腫、左右膝擦傷、左小腿挫傷之傷害，因認被告丁○○、戊○○此部分所為涉犯刑法第277條第1項傷害罪嫌。
二、按告訴或請求乃論之罪，未經告訴、請求或其告訴、請求經
    撤回或已逾告訴期間者，應諭知不受理之判決，刑事訴訟法
    第303條第3款定有明文。又以強暴之方法剝奪人之行動自由
    時，若無傷害之故意，而於實施強暴行為之過程中，致被害
    人受有傷害，乃實施強暴之當然結果，固不另論傷害罪；惟
    妨害自由罪，並非以傷人為當然之手段，若行為人另具有傷
    害故意，且發生傷害結果，自應成立傷害罪名，如經合法告
    訴，即應負傷害罪責，而與妨害自由罪有方法結果之牽連關
    係，按刑法第55條之規定從一重處斷（最高法院94年度台上
    字第4781號判決意旨參照）。
三、經查，93年1月16日凌晨3時許，被告戊○○、丁○○夥同林
    溪田、謝榮駿、丙○○等人要求己○○出面扛罪遭拒後，即
    將己○○強押至高雄市小港區大坪頂，被告戊○○並對己○○施以恐嚇，己○○受脅迫後迫於無奈乃允諾出面投案，同
    日凌晨6 時許，被告戊○○等人便將己○○押往小港區○○
    路克萊頌汽車旅館休息，預備當日上午再前往高雄縣政府警
    察局少年隊投案，詎同日上午8 時許，己○○因仍不願投案
    ，趁被告戊○○等人不注意之際欲逃離該汽車旅館，被被告
    戊○○等人發現而攔下後，被告戊○○等人即分乘2 部自小
    客車將己○○強押至小港區大林埔某砂石場，推由林溪田、
    謝榮駿、丙○○等人分持球棒或徒手毆打己○○至己○○表
    示同意投案為止，致己○○因此受有臉部擦傷、左手腫、左
    右膝擦傷、左小腿挫傷之傷害。準此，足認被告戊○○、丁○○以強暴之方法剝奪己○○之行動自由時，並未以傷害己○○為剝奪其行動自由之強暴方法，係嗣後己○○因不願投
    案欲趁隙逃離時，為被告戊○○等人發現，始遭被告戊○○
    等人毆打成傷，足認被告戊○○、丁○○之傷害犯行乃另行
    起意為之。
四、依刑法第287 條前段規定，被告丁○○、戊○○此部分所犯
    刑法第277 條第1 項傷害罪須告訴乃論，矧被害人己○○對
    共同被告謝榮駿提出傷害告訴（見警一卷第49頁），依刑事
    訴訟法第239 條規定，效力及於被告丁○○、戊○○，惟被
    害人己○○嗣後業已對被告丁○○、戊○○撤回告訴（見原
    審一卷第188 頁），本應就此部分為被告2 人不受理之諭知
    ，惟公訴意旨認此部分與前開有罪部分有牽連犯之裁判上一
    罪關係，依審判不可分原則，爰不另為不受理之諭知，併此
    敘明。
肆、共同被告謝榮駿業經原審判處有期徒刑6 月確定，共同被告
    丙○○業經原審判處有期徒刑6 月，嗣於本院審理中撤回上
    訴確定，爰均不予論列。
據上論結，應依刑事訴訟法第369條第1項前段、第364條、第299
條第1 項前段，槍砲彈藥刀械管制條例第7 條第4 項、第12 條
第4 項、修正前槍砲彈藥刀械管制條例第11條第4 項，刑法第2
條第1 項、第11條前段、第28條、第271 條第2 項、第1 項、第
302 條第1 項、第55條、第25條第2 項、第38條第1 項第1 款、
第51條第5 款、修正前刑法第55條，刑法施行法第1 條之1 ，判
決如主文。
本案經檢察官沈紹嘉到庭執行職務。
中　　華　　民　　國　　96　　年　　7 　　月　　13　　日
                  刑事第七庭    審判長法  官  莊飛宗
                                      法  官  黃憲文
                                      法  官  孫啟強
以上正本證明與原本無異。
如不服本判決應於收受本判決後10日內向本院提出上訴書狀，其
未敘述上訴理由者，並得於提起上訴後10日內向本院補提理由書
狀（均須按他造當事人之人數附繕本）「切勿逕送上級法院」。
中　　華　　民　　國　　96　　年　　7 　　月　　13　　日
　　　　　　　　　　　　　　　　　　　書記官  黃富美
附表：
┌──┬───────────────┬───────┐
│編號│名    稱    及    數    量    │備          註│
├──┼───────────────┼───────┤
│ 1  │義大利BERETTA 廠製92FS型口徑9 │已扣案（案發時│
│    │MM制式半自動手槍（槍枝管制編號│由被告丁○○所│
│    │0000000000號）壹枝（含彈匣壹個│持用）。      │
│    │）。                          │              │
├──┼───────────────┼───────┤
│ 2  │改造90手槍壹枝。              │未扣案（案發時│
│    │                              │由被告戊○○所│
│    │                              │持用）。      │
└──┴───────────────┴───────┘
附錄本件判決論罪科刑法條：
刑法第271條
殺人者，處死刑、無期徒刑或10年以上有期徒刑。
前項之未遂犯罰之。
預備犯第1 項之罪者，處2 年以下有期徒刑。
槍砲彈藥刀械管制條例第7 條：
未經許可，製造、販賣或運輸火砲、肩射武器、機關槍、衝鋒槍
、卡柄槍、自動步槍、普通步槍、馬槍、手槍或各類砲彈、炸彈
、爆裂物者，處死刑、無期徒刑或7 年以上有期徒刑；處徒刑者
，併科新台幣3 千萬元以下罰金。
未經許可，轉讓、出租或出借前項所列槍砲、彈藥者，處無期徒
刑或5 年以上有期徒刑，併科新台幣1 千萬元以下罰金。
意圖供自己或他人犯罪之用，而犯前二項之罪者，處死刑或無期
徒刑；處徒刑者，併科新台幣5 千萬元以下罰金。
未經許可，持有、寄藏或意圖販賣而陳列第1 項所列槍砲、彈藥
者，處5 年以上有期徒刑，併科新台幣1 千萬元以下罰金。
第1 項至第3 項之未遂犯罰之。
修正前槍砲彈藥刀械管制條例第11條：
未經許可，製造、販賣或運輸第4 條第1 項第1 款所稱其他可發
射金屬或子彈具有殺傷力之各式槍砲者，處5 年以上有期徒刑，
併科新臺幣1 千萬元以下罰金。
未經許可，轉讓、出租或出借前項所列槍砲者，處3 年以上10年
以下有期徒刑，併科新臺幣7 百萬元以下罰金。
意圖供自己或他人犯罪之用，而犯前2 項之罪者，處無期徒刑或
7 年以上有期徒刑，併科新臺幣1 千萬元以下罰金。
未經許可，持有、寄藏或意圖販賣而陳列第1 項所列槍砲者，處
1 年以上7 年以下有期徒刑，併科新臺幣7 百萬元以下罰金。
第1 項至第3 項之未遂犯罰之。
槍砲彈藥刀械管制條例第12條：
未經許可，製造、販賣或運輸子彈者，處1 年以上7 年以下有期
徒刑，併科新台幣500 萬元以下罰金。
未經許可，轉讓、出租或出借子彈者，處6 月以上5 年以下有期
徒刑，併科新台幣300 萬元以下罰金。
意圖供自己或他人犯罪之用，而犯前二項之罪者，處3 年以上10
年以下有期徒刑，併科新台幣700 萬元以下罰金。
未經許可，持有、寄藏或意圖販賣而陳列子彈者，處5 年以下有
期徒刑，併科新台幣300 萬元以下罰金。
第1 項至第 3 項之未遂犯罰之。
刑法第271條：
殺人者，處死刑、無期徒刑或10年以上有期徒刑。
前項之未遂犯罰之。
預備犯第1 項之罪者，處2 年以下有期徒刑。
刑法第302條：
私行拘禁或以其他非法方法，剝奪人之行動自由者，處5 年以下
有期徒刑、拘役或3 百元以下罰金。
因而致人於死者，處無期徒刑或7 年以上有期徒刑，致重傷者，
處3 年以上10年以下有期徒刑。
第1 項之未遂犯罰之。
